【裁判字號】    97,訴,973
【裁判日期】    970729
【裁判案由】    毒品危害防制條例
【裁判全文】
臺灣高雄地方法院刑事判決               97年度訴字第973號
公  訴  人  臺灣高雄地方法院檢察署檢察官
被      告  甲○○
上列被告因毒品危害防制條例案件，經檢察官提起公訴（97年度
毒偵字第2019號），本院判決如下：
    主  文
甲○○施用第一級毒品，累犯，處有期徒刑拾月。又施用第二級
毒品，累犯，處有期徒刑陸月。應執行有期徒刑壹年貳月。
    事  實
一、甲○○前因施用毒品案件，經本院以89年度毒聲字第10149
    號裁定送戒治處所施以強制戒治，嗣經裁定停止戒治及撤銷
    停止戒治繼續執行強制戒治，於民國91年8 月4 日戒治期滿
    翌日釋放出所。復於上開強制戒治執行完畢5 年內，因施用
    毒品案件，經本院以95年度簡上字第159 號判處有期徒刑4
    月確定，於95年10月7 日執行完畢。詎仍不知警惕，復基於
    施用第一、二級毒品之犯意，於96年11月23日下午5 時11分
    許回溯4 日內某時許在不詳地點，施用第一級毒品海洛因1
    次；另於96年11月23日下午5 時11分許回溯5 日內某時許，
    在不詳地點施用第二級毒品甲基安非他命1 次。嗣於96年11
    月23日下午4 時20分許因形跡可疑，在高雄市○○區○○路
    與大順路口為警攔查，並經同意採尿檢驗結果呈甲基安非他
    命陽性、嗎啡陽性反應，而悉上情。
二、案經高雄市政府警察局三民第二分局報告臺灣高雄地方法院
    檢察署檢察官偵查起訴。
    理  由
一、證據能力部分：
    被告以外之人於審判外之陳述，雖不符前4 條之規定，而經
    當事人於審判程序同意作為證據，法院審酌該言詞陳述或書
    面陳述作成時之情況，認為適當者，亦得作為證據，刑事訴
    訟法第159 條之5 第1 項定有明文。本件被告及檢察官對本
    院所引用審判外陳述之證據，均同意作為本案證據使用，本
    院審酌各該證據作成之情況，並無不法取供等非任意性情況
    ，認為適當，爰依前揭規定，作為本案證據使用。
二、訊據被告甲○○故坦承於上揭時地為警攔查採尿之事實，惟
    否認有何施用第一、二級毒品之犯行，辯稱：我在採尿前幾
    天內均未施用海洛因、甲基安非他命等語惟查：
（一）被告於96年11月23日下午5 時11分許，由警提供清潔空瓶
      供被告親自排放尿液，並當場於被告面前將尿瓶封緘一節
      ，業經被告於偵查及本院審理中均自承無訛；而上開採集
      之尿液，經送請高雄市立凱旋醫院初步以酵素免疫學（
      EIA ）分析法篩檢，再以氣相層析質譜（GC/MS） 分析法
      確認，確呈嗎啡、甲基安非他命之陽性反應，有高雄市立
      凱旋醫院96年12月3 日出具之濫用藥物尿液檢驗報告（代
      號H-373） 、高雄市政府警察局三民二分局偵辦毒品案件
      尿液對照表、濫用藥物檢體監管紀錄表各1 紙在卷可稽，
      上開事實，均堪認定。
（二）又目前常用檢驗尿液中是否含有毒品反應之方法，有免疫
      學分析法與層析法兩類，尿液初步檢驗係採用免疫學分析
      法，由於該分析法對結構類似之成分，亦可能產生反應，
      故初步檢驗呈陽性反應者，需採用另一不同分析原理之檢
      驗方法進行確認，大部分地方衛生單位所採用之另一方法
      為Toxi-Lab分析法（屬薄層層析法），經行政院衛生署認
      可之檢驗機構則採用氣相層析質譜儀（GC/MS） 分析法，
      以氣相層析質譜儀分析法進行確認者，均不致產生偽陽性
      反應，Toxi-Lab分析法之靈敏度不如氣相層析質譜儀分析
      法，惟同時引起免疫學分析法及Toxi-Lab分析法均成偽陽
      性之機率極低，管制藥品管理局曾針對全國各衛生局判定
      為陽性之尿液檢體，抽樣以氣相層析質譜儀分析法進行確
      認，均未發現有偽陽性之誤判情形，經行政院衛生署管制
      藥品管理局（下稱管制藥品管理局）以92年6 月20日管檢
      字第0920004713號函示明確，足認被告為警採集之尿液中
      確實含有施用海洛因、甲基安非他命所產生之代謝物無疑
      。另參諸文獻Clarke's Isolationand Indentification
      of Drugs乙書第二版記述：施用海洛因後24小時內經由尿
      液排出之量可達使用劑量之80％，施用甲基安非他命後24
      小時內，約有施用劑量之70％由尿中排出等語，而上開二
      種毒品，其於尿液中排出之最長時限，受施用劑量、施用
      方式、個人體質及其代謝情況等因素影響，因個案而異，
      一般可檢出之最長時間為海洛因服用後2 至4 天、甲基安
      非他命1 至5 天，亦經管制藥品管理局91年9 月23日管檢
      字第109652號函分別函示在案，足認被告除有前揭施用第
      一級毒品海洛因之犯行外，其於97年11月23日下午5 時11
      分時為警採取尿液前分別回溯4 日內某時許在不詳地點施
      用海洛因，另在前開採尿回溯5 日內之某時，在不詳地點
      ，施用第二級毒品甲基安非他命等事實，應足認定。被告
      空言否認未施用第一、二級毒品，洵不足採。
（三）又毒品危害防制條例第20條、第23條將施用毒品之刑事處
      遇程序，區分為「初犯」及「5 年內再犯」、「5 年後再
      犯」。依其立法理由之說明：「初犯」，經觀察、勒戒或
      強制戒治後，應為不起訴處分或不付審理之裁定；經觀察
      、勒戒或強制戒治執行完畢釋放後，「5 年內再犯」者，
      因其再犯率甚高，原實施之觀察、勒戒及強制戒治既已無
      法收其實效，爰依法追訴或裁定交付審理。至於經觀察、
      勒戒或強制戒治執行完畢釋放後，「5 年後再犯」者，前
      所實施之觀察、勒戒或強制戒治已足以遮斷其施用毒品之
      毒癮，為期自新及協助其斷除毒癮，仍適用「初犯」規定
      ，先經觀察、勒戒或強制戒治之程序。從而依修正後之規
      定，僅限於「初犯」及「5 年後再犯」2 種情形，始應先
      經觀察、勒戒或強制戒治程序。倘被告於5 年內已再犯，
      經依法追訴處罰，縱其第3 次（或第3 次以上）再度施用
      毒品之時間，在初犯經觀察、勒戒或強制戒治執行完畢釋
      放5 年以後，已不合於「5 年後再犯」之規定，且因已於
      「5 年內再犯」，顯見其再犯率甚高，原實施觀察、勒戒
      或強制戒治，已無法收其實效，即應依該條例第10條處罰
      （最高法院95年5 月9 日第7 次刑事庭會議決議參照）。
      查被告前因施用毒品案件，經本院以89年度毒聲字第1014
      9 號裁定送戒治處所施以強制戒治，嗣經裁定停止戒治及
      撤銷停止戒治繼續執行強制戒治，於91年8 月4 日戒治期
      滿翌日釋放出所。又因毒品危害防制條例案件，經本院以
      95年度簡上字第159 號判處有期徒刑4 月確定，於95年10
      月7 日執行完畢，有本院院內索引卡記錄報表、臺灣高等
      法院被告前案紀錄表各1 份在卷可按。是被告於強制戒治
      執行完畢釋放後5 年內再犯施用毒品之罪，且經依法追訴
      處罰，並因本件為3 犯以上施用毒品之罪，顯見其再犯率
      甚高，原實施觀察、勒戒或強制戒治，已無法收其實效，
      應依法處罰。從而，本件事證明確，被告犯行足堪認定，
      應依法論科。
三、按海洛因、甲基安非他命為毒品危害防制條例第2 條所稱之
    第一、第二級毒品，被告施用上開毒品，核其所為，係犯毒
    品危害防制條例第10條第1 項、第2 項施用第一、第二級毒
    品之罪。其持有第一、第二級毒品海洛因、甲基安非他命之
    低度行為，分別為施用之高度行為吸收，均不另論罪。被告
    所犯上開兩罪，犯意有別，行為互殊，應予分論併罰。被告
    前因施用毒品案件，經本院以95年度簡上字第159 號判處有
    期徒刑4 月確定，於95年10月7 日執行完畢，，有臺灣高等
    法院被告前案紀錄表在卷可稽，其於前開有期徒刑執行完畢
    後5 年內，復故意再犯本件有期徒刑以上之罪，均為累犯，
    各應依刑法第47條第1 項之規定，加重其刑。爰審酌被告於
    前經強制戒治執行完畢釋放後，仍未能徹底戒絕毒品，復再
    犯本件施用毒品罪，顯見其自制力不足，無法擺脫毒品，未
    能體悟施用毒品對自己、家人造成之傷害及社會之負擔，犯
    後否認犯行，惟念所犯施用毒品罪乃屬戕害自身身心健康行
    為，尚未對他人造成實害，其行為本身對社會所造成之危害
    並非直接，反社會性之程度應屬較低，分別量處如主文所示
    之刑，並定應執行刑。
據上論斷，應依刑事訴訟法第299 條第1 項前段，毒品危害防制
條例第10條第1 項、第2 項，刑法第11條前段、第47條第1 項、
第51條第5 款，判決如主文。
本案經檢察官乙○○到庭執行職務。
中    華    民    國    97    年    7     月    29    日
                  刑事第十六庭  審判長法  官  李代昌
                                      法  官  文昌
                                      法  官  梁淑美
以上正本證明與原本無異。
如不服本判決應於收受本判決後10日內向本院提出上訴書狀，並
應敘述具體理由，如未敘述上訴理由者，應於上訴期間屆滿後20
日內補提理由書狀於本院（均須按他造當事人之人數附繕本）「
切勿逕送上級法院」。
中    華    民    國    97    年    7     月    30    日
                                      書記官  林麗文
附錄本判決論罪法條全文
毒品危害防制條例第10條
施用第一級毒品者，處 6 月以上 5 年以下有期徒刑。
施用第二級毒品者，處 3 年以下有期徒刑。


司法院資訊處製作；財團法人民間司法改革基金會備份。
